臺灣臺中地方法院行政訴訟判決
111年度交更一字第1號
原      告  劉炳宗  
被      告  臺中市交通事件裁決處
                      設臺中市○○區○○○路00號
代  表  人  黃士哲    住同上
訴訟代理人  黃曉妍律師
複代理人    高宏文律師
上列當事人間交通裁決事件，原告不服被告民國109年11月3日中
市裁字第68-GT0000000號裁決書，提起行政訴訟，經本院以109
年度交字第533號判決撤銷原處分，被告不服提起上訴。經臺中
高等行政法院110年度交上字第108號判決廢棄原判決，發回本院
審理，本院判決如下：
    主  文
原告之訴駁回。
訴訟費用新臺幣壹仟伍佰捌拾元由原告負擔。
    事實及理由
一、程序事項：按行政訴訟法第237條之7規定，交通裁決事件之
    裁判，得不經言詞辯論為之。本件屬交通裁決事件，依兩造
    所述各節及卷內資料其事證已臻明確，本院認無經言詞辯論
    之必要，爰不經言詞辯論而為判決。
二、事實概要：原告所有號牌MBP-6299號普通重型機車（下稱系
    爭車輛），於民國109 年8 月8 日15時41分許，行經臺中市
    西屯區福瑞街與福科路口未依規定兩段式左轉，行駛至臺中
    市○○區○○街000 號前，為臺中市政府警察局第六分局（下稱
    舉發機關）員警攔查未果，因「違反處罰條例之行為，拒絕
    停車接受稽查而逃逸」之違規行為，遭員警認定該車違反道
    路交通管理處罰條例第48條第1 項第2 款、第60條第1項之
    規定，逕行對車主即原告掣開第GT0000000 、GT0000000 號
    舉發違反道路交通管理事件通知單。原告對於GT0000000 舉
    發通知單無異議，於109 年11月3 日主動繳款結案。惟爭執
    GT0000000 號舉發通知單，原告於到案期限檢具事證及應歸
    責人相關資料，向被告告知應歸責人即原告，被告續於109
    年11月3日以中市裁字第68-GT0000000號裁決書（下稱原處
    分），依道路交通管理處罰條例第60條第1 項及「違反道路
    交通管理事件統一裁罰基準表」之規定，按期限內到案之基
    準，裁處原告第1 階段罰鍰罰鍰新臺幣（下同）10,000元並
    吊扣駕駛執照6 個月。原告不服，提起本件行政訴訟。經本
    院以109年度交字第533號判決（下稱前審判決）撤銷原處分
    ，被告不服提起上訴。經臺中高等行政法院110年度交上字
    第108號判決廢棄原判決，發回本院審理。
三、原告主張略以：當日原告是搭載配偶至福瑞街「YA快速剪髮
    」讓配偶入內剪髮，故臨停於「YA快速剪髮」之店前門，雖
    車入福瑞街口時，有聽見警車鳴笛之聲響，然該區因設有小
    吃店面及全家便利商店，違停併排嚴重，原告當時認為該鳴
    笛係因車輛併排停車警察鳴笛驅趕，故原告放下配偶後即馬
    上駛離現場，過程中並未聽見員警以喊話器呼叫原告車牌要
    求原告停車配合之行為等語，並聲明：原處分撤銷。
四、被告答辯則以：臺中市西屯區福科路往東方向與福瑞街口已
    「機慢車兩段左轉」標誌，並於路口設置「機慢車待轉區」
    ，標誌標線清楚未遭遮蔽，標誌標線清楚未遭遮蔽，足供用
    路人辨識遵循。系爭車輛當時確係沿著臺中市西屯區福科路
    往東方向行駛，行駛至福瑞街時未於機慢車待轉區待轉，逕
    自左轉福瑞街，認系爭車輛未依規定兩段式左轉之事證明確
    。警車見狀立即上前追蹤，並於福瑞街100 號前鳴笛攔查系
    爭車輛，其中一名警員並下車指著系爭車輛告知靠邊熄火，
    當時系爭車輛乘客及駕駛均紛紛轉頭看警車，惟系爭車輛駕
    駛竟立即加速駛離，警車一路緊追在後，系爭車輛卻未顯示
    方向燈，未至路口中心轉彎，逕自跨越雙黃實線逆向行駛並
    左轉福瑞街75巷，之後復未顯示方向燈，逕自左轉駛入大樓
    地下室，其倉皇逃逸之行徑，顯見系爭車輛當時已知悉遭警
    攔查而有規避稽查逃逸之意圖。上開兩者違規行為，非但時
    間密接且具關連性，是兩者之舉發程序不應割裂處理，即員
    警對此伴隨而生之違規事實亦享有事後逕行製單舉發之權限
    ，嗣經員警以汽車所有人為被通知人製單逕行舉發，於法自
    無不合。被告據以裁處並無違誤等語，並聲明：原告之訴駁
    回。
五、本院之判斷：
  ㈠按「汽車駕駛人轉彎或變換車道時，有下列情形之一者，處
    新臺幣6 百元以上1 千8 百元以下罰鍰：二、不依標誌、標
    線、號誌指示。」、「汽車駕駛人有下列各款所列條款之一
    者，除依原條款處罰鍰外，並予記點：一、有…第48條…情形
    之一者，各記違規點數1點。」道路交通管理處罰條例第48
    條第1項第2款及第63條第1項第1款定有明文。次按「汽車駕
    駛人，駕駛汽車有違反本條例之行為，經交通勤務警察或依
    法令執行交通稽查任務人員制止時，不聽制止或拒絕停車接
    受稽查而逃逸者，除按各該條規定處罰外，處新臺幣1 萬元
    以上3 萬元以下罰鍰，並吊扣其駕駛執照6 個月；汽車駕駛
    人於5 年內違反本項規定2 次以上者，處新臺幣3 萬元罰鍰
    ，並吊扣其駕駛執照1 年。」為107 年5 月23日修正公布之
    道路交通管理處罰條例第60條第1 項所明定，並自107 年9 
    月1 日施行。又依違反道路交通管理事件統一裁罰基準表之
    規定，機車駕駛人，駕駛機車有違反本條例之行為，經交通
    勤務警察或依法令執行交通稽查任務人員制止時，不聽制止
    或拒絕停車接受稽查而逃逸，期限內繳納罰鍰或到案聽候裁
    決者，統一裁罰基準10,000元。
  ㈡經本院111年2月17日及111年3月24日行調查證據程序，當庭
    勘驗調查舉發機關提供之採證光碟，製成勘驗筆錄附卷為證
    （見本院卷第37、52頁），勘驗結果為：警車行車紀錄器畫
    面長度倒數00：03：01時至00：00：00時警車停放在臺中市
    西屯區福順路往西方向過福順路876 巷口，之後警車往前行
    駛，並右轉福瑞街，行駛至福科路口停等紅燈，此時一台機
    車（下稱系爭車輛) 搭載乘客沿著福科路往東方向行駛，未
    依兩段式左轉，逕自左轉福瑞街，於福瑞街100 號前讓乘客
    下車，警車跟在系爭車輛後方，之後系爭車輛乘客及駕駛紛
    紛轉頭看著警車，接著系爭車輛駕駛立即加速離去，警車上
    前追蹤，系爭車輛未顯示方向燈，向左跨雙黃線逕自左轉福
    瑞街75巷，警車繼續跟在後方，接著系爭車輛復未顯示方向
    燈，左轉駛入大樓地下室。依上開勘驗結果可知，員警駕駛
    警車於福瑞路與福科路口等停紅燈，發現系爭車輛沿福科路
    往東方向，未依兩段式直接左轉福瑞路，適逢員警當場目睹
    系爭車輛有未依規定兩段式左轉之違規情事，原告亦對未依
    兩段式左轉之違規不爭執，自構成道路交通管理處罰條例第
    48條第1 項第2 款之違規。
  ㈢而本件爭點在於員警當場見系爭車輛有未依規定兩段式左轉
    之違規情事，立即上前追查，並於福瑞街100 號前對系爭車
    輛示意停車，原告是否有聽見員警以喊話器示意停車，並於
    聽見示意停車之指示後，仍繼續往前行駛?
　  ⒈按舉發機關109 年12月17日中市警六分交字第1090170023
      號函檢附之員警職務報告說明略以：「警員於109 年8 月
      8日擔服14-16 時巡邏勤務，於15時41分許在福瑞街口停
      等紅燈，發現普重機MBP-6299號沿福科路未依兩段式左轉
      進福瑞街，該車違規事實明確，警方立即上前欲將該普重
      機MBP-6299號攔停，並且使用喊話器要求該普重機駕駛靠
      右停車，駕駛與乘客均有回頭看，後該駕駛於福瑞街理髮
      廳停車讓乘客下車，此時警員立即下車時並手指駕駛告知
      該駕駛熄火靠邊停車，惟該駕駛立即逃逸。時因警員已下
      車，於是上前告知乘客該駕駛違規之情事並請乘客通知普
      重機MBP-6299號駕駛返回現場，惟該乘客宣稱不認識該普
      重機MBP-6299號駕駛，並隨即離去。時普重機MBP-6299號
      逃逸後，因駕駛警員並未下車，其隨即追上該普重機MGP-
      6299號，惟該駕駛於福瑞街75巷口左轉後，騎往住宅地下
      室停車場逃逸。」（109年度交字第533號卷宗，下稱前審
      卷第101 頁）等語。
　 ⒉又證人即舉發執勤員警林伶潔到庭具結證稱陳述：「（問：
     你當時用喊話器要求駕駛停車，當時大約要求駕駛幾次?）
     答：他一開始有停，後來又跑掉了，我有繼續叫他停車就
     沒有停，就一直持續違規。我大約要求他三、四次停車。
     」、「（問：駕駛後來在福瑞街的理髮廳讓乘客下車前，
     你大約叫他停車幾次?）答：從兩段式左轉福瑞街這邊，我
     有叫他停車，他確實有停下，讓乘客下車，他就馬上走了
     ，我就去攔乘客，乘客說不認識駕駛，一開始我是用喊話
     器，確實有停車，所以我也有下車，後續我同事就過去追
     他，就沒有辦法叫他停車。」、「我用喊話器唸他的車牌
     ，唸一次，要求駕駛靠邊停車。他們同時都有往車上這邊
     看，我就以為他們都知道要靠邊停，但是我下車後他就直
     接騎走了。」、「（問：你剛才說你下車要攔他，你當時
     有無確認原告有聽到你下車?）答：有，他要走之前有看到
     我下車，且我喊完他之後我就馬上下車了」、「（問：你
     剛才說你下車之後你同事就走了，你在現場有無聽到你同
     事有無持續鳴警笛?）答：有，警笛就響一次。」（見本院
     卷第36-40頁）及證人即舉發執勤員警黃子翰到庭具結證稱
     陳述：「他是由福科路左轉福瑞街，並非從西屯路。當時
     行經福瑞街路口，機車要兩段式左轉，我們停等紅燈時發
     現機車沒有待轉直接左轉，違規事實明確，該路口仍是紅
     燈，我們就鳴笛慢慢往前前進，過這路口就看到該機車停
     在福瑞街100號前讓乘客下車，通過路口時林伶潔就用擴音
     器，喊話跟原告說『前面機車要靠右停』，但我不記得是否
     有喊出車牌，印象中林伶潔喊了一次，後來就有發現騎士
     與乘客都有回頭看，林伶潔喊完之後接著她就下車，該騎
     士就繼續往前騎，我就驅車上前跟著他後面，一路上我沒
     有鳴笛或通知其停車受檢，我沒有印象我有無用警鳴器，
     我才剛準備要拿擴音器喊原告時，原告剛好就左轉駛入大
     樓地下室。」、「當時環境並沒有很吵雜，對方可以很清
     楚聽到我們的聲音」、「當時我們車子已經停在原告後面
     ，即使我們從遠處鳴笛跟在原告後面，原告不認為我們是
     在跟著他們，但之後用擴音器喊話非常大聲，且從他們瞬
     間反應動作可以知道他們有聽到，且原告配偶有下車，但
     原告仍繼續往前騎乘，且林伶潔下車之後有告知原告配偶
     原告違規的行為，請轉達通知原告回到現場，但其卻稱不
     認識原告，故我認為原告他們明知有違規卻在規避。」等
     語（見本院卷第53-54頁）。
    ⒊並比對上開勘驗畫面可知，員警見到系爭車輛未依兩段式
      左轉之情形，立即不顧其行向號誌顯示為紅燈之狀態下，
      直接通過路口，停在福瑞街100 號前，且客觀上當時環境
      並無吵雜，警車與系爭車輛之距離非常近，原告與乘客應
      係聽到後方員警喊話器之聲音才會同時轉頭。又原告起訴
      狀稱返家後聽聞配偶轉達承辦員警其後有下車等語（見前
      審卷第15頁），顯見原告配偶當時有見到員警立即下車對
      其攔查，而原告與其配偶同時乘坐系爭車輛，甚或連原告
      配偶都知悉員警有下車之動作，原告豈可能未聽見員警之
      攔查，故上開員警職務報告以及證人到庭所述有對系爭車
      輛以喊話器示意停車、並立即下車攔查之事實，應堪採信
      。而系爭車輛與員警間無任何人車或物品遮蔽，復無任何
      阻礙視線之狀況發生，原告竟不顧員警在後對其示意停車
      ，反而加速駛離，逕自左轉駛入大樓地下室，其舉止已違
      反道路交通管理處罰條例第60條第1 項「違反處罰條例之
      行為，拒絕停車接受稽查而逃逸」之規定。故原告主張未
      聽見員警有以警鳴器、警笛、喊話器等呼叫原告路邊停車
      ，不得僅憑職務報告書、無聲音之光碟畫面，即認定員警
      有以喊話器呼叫云云，顯屬脫罪卸責之詞，即非可採。
六、綜上所述，原告違規事證明確，被告依法所為原處分並無違
    誤，原告訴請撤銷，為無理由，應予駁回。
七、本件第一審裁判費為300 元、發回前上訴審裁判費750 元、
    證人日旅費530 元，應由原告負擔，爰確定訴訟費用額如主
    文第2 項所示。
據上論結，本件原告之訴為無理由，依行政訴訟法第237條之7、
第98條第1項前段、第237條之8第1項，判決如主文。
中　　華　　民　　國　　111 　年　　7 　　月　　7 　　日
　　　　　　　　　行政訴訟庭　法　官　楊萬益
以上正本證明與原本無異。
如不服本判決，應於判決送達後20日內，向本院提出上訴狀並表
明上訴理由（原判決所違背之法令及其具體內容或依訴訟資料可
認為原判決有違背法令之具體事實），其未表明上訴理由者，應
於提出上訴後20日內向本院補提理由書（上訴狀及上訴理由書均
須按他造人數附繕本，如未按期補提上理由書，則逕予駁回上訴
），並應繳納上訴裁判費新臺幣750元。
中　　華　　民　　國　　111 　年　　7 　　月　　11　　日
　　　　　　　　　　　　　　　書記官　林柏名